臺灣臺中地方法院刑事判決　　　　　　100年度交易字第719號
公　訴　人　臺灣臺中地方法院檢察署檢察官
被　　　告　黃永傳
選任辯護人　林建宏律師
上列被告因業務過失傷害案件，經檢察官提起公訴（100年度偵
字第14949號），本院判決如下：
    主    文
黃永傳犯業務過失傷害致人重傷罪，處有期徒刑壹年。
    犯罪事實
一、黃永傳為設於臺中市南屯區○○○街197號1樓之安得利遊覽
    車客運有限公司（下稱安得利公司）之司機，以駕駛該公司
    之遊覽車為業，為從事業務之人。黃永傳於民國100年5月18
    日下午6時許，駕駛安得利公司之車牌號碼273-LL號遊覽車
    ，載送學生完畢，欲返回安得利公司位於臺中市○○區○○
    路之車廠停放，而於同日下午6時40分許，沿臺中市○○區
    ○○路由東向西往豐樂三街方向直行。於同日下午6時41分
    許，行經豐樂路與豐樂三街之交岔路口時，左轉豐樂三街欲
    向南往后庄路方向前進。黃永傳本應注意汽車行駛時，駕駛
    人應注意車前狀況，隨時採取必要之安全措施，且左轉彎時
    ，應行至交岔路口中心處始得左轉，且依當時天候晴、暮光
    、路面鋪裝柏油、乾燥、無缺陷或障礙物、視距良好及號誌
    動作正常，依其智識及能力並無不能注意之情事，竟疏未注
    意及此，未到達該交岔路口之中心即提早左轉。適有吳慧群
    騎乘車牌號碼IDK-170號重型機車，原沿豐樂三街由南向北
    直行，行經該交岔路口時，交通號誌為紅燈，亦未遵守交通
    規則，超越豐樂三街之停止線，停放在該路口東西向之行人
    穿越道上等紅燈。黃永傳所駕駛之273-LL號遊覽車左前車輪
    處，因而撞及吳慧群所騎乘之IDK-170號重型機車前車頭，
    吳慧群因而人、車倒地，再滑行至該部遊覽車之車身中央底
    盤，受有右股骨開放性骨折併神經血管損傷及左足舟狀骨及
    骰骨骨折之傷害。黃永傳於肇事後，警方據報前往現場處理
    時，當場向臺中市政府警察局交通大隊第五分隊警員吳俊儒
    承認為肇事人，自首而受裁判。吳慧群因該交通事故經送醫
    急救後，傷勢過重，復於100年5月20日接受右腳膝上截肢手
    術，受有毀敗一肢之重傷害。
二、案經吳慧群委任其夫莊偉志提出告訴及莊偉志訴由臺中市政
    府警察局第五分局報告臺灣臺中地方法院檢察署檢察官偵查
    起訴。
    理    由
一、證據能力之說明﹕
    按現行刑事訴訟法為保障被告之反對詰問權，排除具有虛偽
    危險性之傳聞證據，以求實體真實之發現，於該法第159條
    第1項明定被告以外之人於審判外之言詞或書面陳述，除法
    律有規定者外，不得作為證據。而刑事訴訟法第159條之1至
    159條之4有傳聞法則之例外規定，且被告以外之人於審判外
    之陳述，雖不符前4條之規定，而經當事人於審判程序同意
    作為證據，法院審酌該言詞陳述或書面陳述作成時之情況，
    認為適當者，亦得為證據；當事人、代理人或辯護人於法院
    調查證據時，知有第159條第1項不得為證據之情形，而未於
    言詞辯論終結前聲明異議者，視為有前項之同意，刑事訴訟
    法第159條之5定有明文。本件關於以下論及之證人何智凱於
    警詢之陳述，係屬被告以外之人於審判外之書面陳述，而檢
    察官、被告、辯護人並未就上開陳述有所爭執，且迄於言詞
    辯論終結前，均未主張有刑事訴訟法第159條第1項不得為證
    據之情形，是應認已同意作為證據，且經本院審酌後，認無
    不適當之情形，應認具有證據能力。
二、認定犯罪事實所憑之證據及理由﹕
    訊據被告黃永傳於本院固坦承其於上開時地駕駛遊覽車未到
    達該交岔路口之中心即提早左轉，及其所駕駛之遊覽車於該
    交岔路口與被害人吳慧群之機車發生碰撞等情，惟矢口否認
    有何業務過失傷害致人重傷之犯行，辯稱﹕伊左彎前有看到
    被害人之機車，伊是左彎之後踩煞車，被害人來撞伊，而非
    伊撞被害人；又伊駕駛的遊覽車若要到交岔路口中心處才左
    轉的話，會轉不過去云云（見本院卷第78頁反面、第79頁反
    面）。辯護人亦為被告辯護稱﹕肇事前被告之行向之交通號
    誌是綠燈，本件事故係因被害人違規駕駛機車駛越停止線，
    不當進入路口內停等所致，被告並無過失；又依證人何智愷
    證稱其於聽到碰撞聲之前有先聽到加油聲才發生撞擊，可證
    被害人所騎乘之機車並非靜止停放在路口東西向之行人穿越
    道上等紅燈等語（參見本院卷第82至84頁）。經查﹕
  (一)被告駕駛之安得利公司所有之遊覽車於上開時地與被害人之
    機車發生碰撞，致被害人受有右股骨開放性骨折併神經血管
    損傷及左足舟狀骨及骰骨骨折之重傷害之事實，有道路交通
    事故現場圖、道路交通事故調查報告表（一）（二）、現場
    照片、車號（273-LL號）查詢汽車車籍資料、中國醫藥大學
    附設醫院診斷證明書等在卷可稽。
  (二)本件依辯護人之聲請，經本院勘驗現場監視器光碟，其結果
    如下﹕
    1.光碟時間18：41：08
      豐樂路行向為綠燈，見一輛遊覽車（被告當庭表示該遊覽
      車係其所駕駛之遊覽車）沿豐樂路由東往西方向駛來，並
      開始打左彎燈（豐樂路由東往西行向有兩個車道，被告行
      駛於內側車道）。
    2.光碟時間18：41：11～12
      一輛白色自小客車沿豐樂路由西往東方向通過交岔路口，
      被告駕駛之遊覽車到達路口接近停止線處。
    3.光碟時間18：41：13～14
      遊覽車車頭超越停止線，車身已開始往左偏。
    4.光碟時間18：41：15
      遊覽車車頭未前行至交岔路口中心處，即在豐樂路人行穿
      越道處左彎。
    5.光碟時間18：41：16～20
      遊覽車繼續左彎。
    6.光碟時間18：41：21
      遊覽車停止前進。
    7.光碟時間18：41：32
      一輛自小客車沿豐樂路由西往東方向通過交岔路口。
    8.光碟時間18：41：30
      豐樂路行向之號誌轉為黃燈。
    9.光碟時間18：41：31
      豐樂路行向之號誌轉為紅燈。
    （勘驗筆錄見本院卷第36頁反面至第37頁，該錄影光碟之翻
    拍照片見本院卷第43頁至第48頁）。依上開勘驗結果，可知
    被告所駕駛之遊覽車係於18時41分14秒時進入該交岔路口開
    始左轉，至18時41分21分停止前進，停止前進後，該遊覽車
    原本行向之綠燈號誌係於18時41分30秒時始轉為黃燈。則發
    生撞擊之時點（18時41分21秒）距離號誌變換之時點（18時
    41分30秒）尚達9秒。
  (三)又證人何智凱於100年5月18日19時許警詢時陳稱﹕肇事前伊
    與機車IDK-170駕駛都在停等紅燈，伊等都是由后庄路沿豐
    樂三街往豐樂路方向，當時機車駕駛就在伊正前方，機車駕
    駛停到行人穿越道上，237-LL遊覽車本來就在豐樂路等待左
    轉，當時豐樂路綠燈，遊覽車等對方一部車過了後就開始左
    轉等語（見警卷第51頁）。及於100年9月27日在本院證稱﹕
    本件車禍發生前，伊係開車在該交岔路口停等紅燈，伊車子
    的正前方停被害人的機車，被害人的機車與伊車子距離約有
    三公尺，伊在該交岔路口停等紅燈大約4、5秒，然後伊開車
    右轉，伊右轉時，遊覽車也同時在左轉，伊右轉過去一下子
    ，聽到加油聲，然後聽到撞擊聲，伊就下車看等語（見本院
    卷第37至39頁）。
  (四)綜合上開第(一)(二)(三)段所示之事證，足認被告駕駛該遊覽車行
    至該交岔路口欲左轉時，被害人之機車當時係於該路口東西
    向之行人穿越道上停等紅燈。按「汽車行駛時，駕駛人應注
    意車前狀況，並隨時採取必要之安全措施」，又「汽車行駛
    至交岔路口，左轉彎時，應行至交岔路口中心處左轉」，道
    路交通安全規則第94條第3項、第102條第1項第5款分別定有
    明文。本件被告駕駛上開遊覽車行至該交岔路口欲左轉時，
    被害人之機車當時係停在該路口東西向之行人穿越道上等紅
    燈，則被告如盡其注意車前狀況之注意義務，當得駕駛遊覽
    車避開被害人停放機車之處，而得以避免本件交通事故之發
    生。惟被告疏未注意車前狀況，且未達該交岔路口之中心處
    即提前左彎，致與被害人之機車發生碰撞，則被告自有過失
    ，且其過失與被害人之重傷害結果間具有因果關係。就此被
    告於100年5月18日警詢時自承「...左轉時，我都未發現對
    方，後來我就左轉，當我左轉過程，我就聽到碰撞聲音，所
    以我就立刻停車...」（見警卷第41頁），及於100年6月9日
    警詢時供稱﹕「我當時由昌平路沿豐樂路往豐樂三街方向行
    駛在快車道，於豐樂三街左轉，...我當時沒有發現到對方
    ... ，等碰撞到才發現對方...」（見警卷第11頁），足見
    被告於左轉當時確實未盡其注意車前狀況之義務，而有過失
    。另被告雖於本院改稱其左彎前有看到被害人之機車云云，
    此已與其之前所述不符，且若被告於左彎前有盡其注意義務
    而看見被害人於行人穿越道上停等紅燈，則其當不致於左彎
    後直接朝被害人機車停等處所駛去。是被告於本院辯稱其左
    彎前有看到被害人之機車云云，應為不實。
  (五)雖證人何智凱亦證稱其於聽到碰撞聲之前有先聽到加油聲等
    語，惟查﹕(1)依證人何智凱之上開證述，其右轉時聽到加油
    聲時，係遊覽車同時在左轉時。(2)再依本院勘驗筆錄，該遊
    覽車從開始左轉（18時41分14秒）至停止前進（18時41分21
    分），前後僅7秒鐘。(3)又該遊覽車於肇事前倒數第19秒之
    車速係時速41公里，撞擊點之時速為23公里，此有樺崎實業
    股份有限公司提出之行車紀錄紙分析報告書1紙在卷可憑（
    見本院卷第67頁）。(4)另觀該豐樂路行向之綠燈號誌係於該
    遊覽車停止前進後9秒之後，即於18時41分30秒時始轉為黃
    燈。綜合上開事證，足認證人何智凱於聽到撞擊聲前所聽到
    之加油聲，應係被害人於發現遊覽車左轉朝其機車停等方向
    駛來，為避免發生更加嚴重之傷害所為之逃命之舉。是縱認
    被害人之機車於兩車碰撞前有加油聲，此乃因被告疏未注意
    車前狀況致其所駕駛之遊覽車即將直接撞至被害人機車，被
    害人所為之自保舉動，自不得據此而認被告無疏未注意車前
    狀況之過失。
  (六)被告復辯稱其駕駛之遊覽車若要到交岔路口中心處才左轉的
    話，會轉不過去云云，惟查依道路交通事故現場圖所示（見
    警卷第27頁），被告欲左轉後行駛之豐樂三街由北往南方向
    非僅一線道，而有二線道，其內側車道寬3.6公尺，外側車
    道寬3.4公尺，則該交岔路口之空間非小；又由該遊覽車於
    肇事時之停車位置以觀，可知該遊覽車當時係欲於左轉後行
    駛於內側車道。若被告遵行上開道路交通安全規則，於行至
    上開交岔路口中心處始左轉，而非於車頭到達停止線時車身
    即跨越分向限制線提前左彎（詳見本院卷第44頁之翻拍照片
    ），則其左彎之路線亦得以避開於行人穿越道上停等紅燈之
    被害人機車，而可避免本件交通事故之發生。是被告上開所
    辯，亦非可採。
  (七)再者，本件經臺中市車輛行車事故鑑定委員會及臺灣省車輛
    行車事故覆議鑑定委員會鑑定結果，均認「黃永傳駕駛遊覽
    車跨越分向限制線提前左轉彎，撞及路口停等之機車，為肇
    事原因」（見本院卷第28、57頁），雖本件事故之發生，被
    害人駕駛機車駛越停止線，不當進入路口內停等，同為肇事
    原因，惟此仍無從解免被告之過失責任。
  (八)綜上所述，本件事證明確，被告之犯行洵堪認定。
三、論罪科刑﹕
    被告為安得利公司之司機，以駕駛該公司之遊覽車為業，為
    從事業務之人，其於執行業務中因過失致被害人受有重傷害
    ，核其所為，係犯刑法第284條第2項後段之業務過失傷害致
    人重傷罪。又被告於肇事後，於有偵查權限之人知悉犯罪人
    之前，於處理員警前往現場處理時在場，並當場承認為肇事
    者，有臺中市○○○○○道路交通事故肇事人自首情形紀錄
    表1份在卷可稽（見警卷第37頁），其對於未發覺之罪自首
    而受裁判，爰依刑法第62條前段之規定，減輕其刑。爰審酌
    被告以駕駛遊覽車為業，自應小心駕駛，注意行車之安全，
    竟違反道路交通規則，殊未注意而致被害人受有如犯罪事實
    欄所載之重傷害，使被害人承受身體上及精神上之鉅大痛苦
    及傷害，且被告犯罪後未現悔意，迄今亦未賠償被害人之損
    害，所為實值非難；兼衡酌本件交通事故之發生，被害人亦
    與有過失等一切情狀，量處如主文所示之刑。公訴人雖具體
    求處有期徒刑1年6月，惟本院斟酌上情，認公訴人之求刑尚
    嫌過重，併此敘明。
據上論斷，依刑事訴訟法第299條第1項前段，刑法第284條第2項
後段、第62條前段，刑法施行法第1條之1第1項、第2項前段，判
決如主文。
本案經檢察官張良旭到庭執行職務。
中    華    民    國  100    年    12    月    30    日
                  刑事第十四庭  法  官  戴嘉慧
以上正本證明與原本無異。
如不服本判決應於收受判決後10日內向本院提出上訴書狀，並應
敘述具體理由；其未敘述上訴理由者，應於上訴期間屆滿後20日
內向本院補提理由書（均須按他造當事人之人數附繕本）「切勿
逕送上級法院」。
告訴人或被害人對於判決如有不服具備理由請求檢察官上訴者，
其上訴期間之計算係以檢察官收受判決正本之日期為準。
                                書記官  劉晴芬
中    華    民    國  100    年    12    月    30    日
【附錄論罪科刑法條】
刑法第284條（過失傷害罪）
因過失傷害人者，處6月以下有期徒刑、拘役或5百元以下罰金，
致重傷者，處1年以下有期徒刑、拘役或5百元以下罰金。
從事業務之人，因業務上之過失傷害人者，處1年以下有期徒刑
、拘役或1千元以下罰金，致重傷者，處3年以下有期徒刑、拘役
或2千元以下罰金。